【裁判字號】    89,上易,1759
【裁判日期】    891031
【裁判案由】    侵占
【裁判全文】
臺灣高等法院臺中分院刑事判決                  八十九年度上易字第一七五九號
    上  訴  人  丙○○
    即  被  告
    自  訴  人  甲○○
右上訴人因侵占案件，不服台灣台中地方法院八十九年度自字第一八０號中華民國八
十九年六月十二日第一審判決，提起上訴，本院判決如左：
      主  文
原判決撤銷。
丙○○無罪。
      理  由
一、自訴意旨如自訴狀所載茲引用之。
二、按犯罪事實應依證據認定之，無證據不得推定其犯罪事實。又不能證明被告犯罪
    者，應諭知無罪之判決，刑事訴訟法第一百五十四條、第三百零一條第一項分別
    定明有明文。此規定於自訴案件，亦準用之。
三、自訴人甲○○認被告即上訴人丙○○（下稱被告）涉有侵占罪嫌，無非以伊所簽
    發之以第一商業銀行台中分行為付款人，如附表所之支票八紙，係由其兄弟乙○
    ○交付被告持往銀行貼現，被告竟將貼現得之款項予以侵占入己，有自訴人所開
    給被告之支票存根，及被告簽發交付自訴人用以清償之支票及退票理由單等件，
    為其論據。
四、惟訊之被告堅決否認有何侵占犯行，辯稱：如附表所示之支票，係自訴人之兄乙
    ○○給伊，用以清償乙○○欠伊之款項，伊乃持以貼現。伊所以會簽發支票予自
    訴人，係因自訴人苦苦相求，伊同情自訴人才簽發同面額之支票給自訴人等語。
五、經查，１、證人乙○○於八十九年五月二十九日原審審理時，證稱：欠丙○○的
    錢已還掉。丙○○持有伊的票是伊請丙○○貼現，丙○○未還的。伊沒有欠丙○
    ○錢，還替戴山還債務云云。於本院審理時，則證稱：伊未欠載玉山錢。丙○○
    持有伊之支票，是請丙○○幫忙調現的云云，前後兩歧。且被告持有乙○○簽發
    之本票，有一百萬元、二十五萬元之本票各一張、面額四十八萬元、九萬五千元
    、九萬五千五百元己退票之支票各一張；乙○○背書、面額三十萬元已退票之支
    票一張、乙○○背書、面額二十六萬元、一萬五千五百元、一萬元、九萬元，尚
    未提示之支票各一張。乙○○亦不否認上開本票、支票為其所簽發或背書。如上
    開支票是乙○○持交被告貼現，均應有被告之背書，但上開支票均無被告之背書
    ，足證乙○○所證不實，被告所持有乙○○簽發之本票、支票；或背書之支票，
    並非乙○○交付被告貼現者。２、自訴人於自訴狀明白表示，係乙○○將附表所
    示之支票據為己用，再擅自將該支票交付被告使用。是自訴人所訴如果屬實，被
    告係於乙○○侵占上開支票後，始予收受持往貼現，被告並不成立侵占罪。３、
    乙○○係自訴人之兄，於自訴人提起自訴之前，必已多次要求乙○○說明交待，
    究如何使用附表所示之支票。乃因乙○○無法說明交待，不得已才自訴為親兄弟
    之乙○○與被告共同侵占其支票。果上開支票係如乙○○所證，係持交被告貼現
    ，而遭被告侵占，則乙○○理當於事發後，即交待清楚。自訴人亦當即自訴被告
    侵占，以保權益。自訴人乃不此之為，竟對已積欠一千餘萬元之兄乙○○及被告
    ，提起自訴，顯見乙○○於事發後，並未向向自訴人表示上開支票係被被告侵占
    。４、被告雖於事發後，簽發同額之支票供自訴人提領。惟上開支票係自訴人簽
    發交付乙○○設法貼現應急，竟遭乙○○挪用交付被告。被告於知情後，為返還
    已貼現得之款項，而簽發同額之支票供自訴人提領，亦屬人情之常，難據此認定
    被告有侵占之犯行。
六、綜上所示，尚難僅憑自訴人之指訴、證人乙○○之證言，及被告已供承將如附表
    所示之支票持往貼現，即認定被告有侵占犯行。而本院又查無其他證據，足以證
    明被告有自訴人所指之侵占犯行。原審未予詳查，認被告犯侵占罪。其認事尚有
    未當。被告上訴意旨否認犯罪，指摘原審判決認事不當，為有理由。原判決既有
    不當，自應由本院將之撤銷。並依法為無罪之諭知。
七、被告經合法傳喚，無正當理由未到，不待其陳述，逕行判決。
據上論結，應依刑事訴訟法第三百六十九條第一項前段、第三百七十一條，第三百六
十四條、第三百四十三條、第三百零一條第一項，判決如主文。
中      華      民      國    八十九    年    十    月      三十一      日
                                  臺灣高等法院臺中分院刑事第九庭
                                        審判長法  官  胡  森  田
                                              法  官  康  應  龍
                                              法  官  趙  春  碧
右正本證明與原本無異。
不得上訴。
                                              書記官  廖  來  信
中      華      民      國    八十九    年    十一  月      二        日
附  表
編號  發  票  日    金額（新台幣）     票 號
１    年月６日    九萬九千元      0000000
0    年月６日    九萬九千元      0000000
0    年月日      同  右        0000000
0    年月日      同  右        0000000
0      同   右         同  右        0000000
0    年月２日      同  右        0000000
0    年月８日    九萬九千八百元  0000000
0      同  右        九萬九千九百元  0000000
                                                                        Ｃ


司法院資訊處製作；財團法人民間司法改革基金會備份。
